臺灣彰化地方法院刑事判決　　　　　　　100年度重訴字第2號
公　訴　人　臺灣彰化地方法院檢察署檢察官
被　　　告　陳國良
選任辯護人　楊振裕律師
上列被告因違反槍砲彈藥刀械管制條例案件，經檢察官提起公訴
（99年度偵字第10413號），本院判決如下：
    主    文
陳國良未經許可製造可發射金屬具有殺傷力之空氣槍，處有期徒
刑貳年，併科罰金新臺幣伍萬元，罰金如易服勞役，以新臺幣壹
仟元折算壹日，緩刑伍年，並向公庫支付新臺幣伍萬元。扣案之
空氣槍壹支（槍枝管制編號：0000000000號）沒收。
    犯罪事實
一、陳國良明知可發射金屬具有殺傷力之空氣槍，係屬槍砲彈藥
    刀械管制條例第4條第1項第1款所列之管制槍枝，未經主管
    機關許可，不得製造、持有之，竟於民國99年10月中旬某日
    ，向位於彰化縣彰化市○○路某玩具店，以新臺幣（下同）
    2萬8000元之價格購入西班牙GAMO廠製SOCOM型口徑4.5mm空
    氣槍1支（槍枝管制編號0000000000號）後，基於製造可發
    射金屬具有殺傷力之空氣槍之犯意，於99年10月26日至11月
    10日間某日，在其位於彰化縣花壇鄉田墘巷71號住處內，將
    其透過網路向真實姓名年籍不詳之成年人購入之彈簧，換裝
    於前開原不具殺傷力之空氣槍後，將其改製造成可發射金屬
    具有殺傷力之空氣槍。嗣為警上網循線查得陳國良前開購買
    換裝空氣槍所用彈簧之得標紀錄後，於99年11月10日下午4
    時30分許，至陳國良前開住處經其同意而搜索查獲，並扣得
    具殺傷力之空氣槍1枝(槍枝管制編號：0000000000號）。
二、案經臺中市警察局刑事警察大隊報告及臺中市警察局移送臺
    灣彰化地方法院檢察署檢察官偵查起訴。
    理    由
壹、證據能力部分：
一、按被告以外之人於審判外之陳述，雖不符前4條之規定，而
    經當事人於審判程序同意作為證據，法院審酌該言詞陳述或
    書面陳述作成時之情況，認為適當者，亦得為證據；當事人
    、代理人或辯護人於法院調查證據時，知有第159條第1項不
    得為證據之情形，而未於言詞辯論終結前聲明異議者，視為
    有前項之同意，刑事訴訟法第159條之5定有明文。本案下列
    引為證據之證人陳述及書證，檢察官、被告陳國良及其辯護
    人均不爭執其證據能力，且以之作為證據並無不當，依上揭
    法條之規定，自均有證據能力。
二、至本案其餘非供述證據，檢察官、被告及其辯護人亦不爭執
    證據能力，本院審酌該等證據作成及取得之程序均無違法之
    處，是後述所引用證據之證據能力均無疑義，合先敘明。
貳、實體方面：
一、訊據被告陳國良對於前開犯罪事實均坦承不諱（參警卷第3
    至5頁、99年度偵字第10413號偵查卷第8至9頁、本院卷第18
    、38至39頁），復有搜索同意書、扣押筆錄、扣押物品目錄
    表、槍枝試射照片、槍枝照片、奇摩帳號查詢資料、奇摩拍
    賣頁面、臺中市警察局槍枝初步檢視報告表等件在卷可稽（
    參同上偵查卷第6至14、18至23頁）。而扣案之空氣槍經送
    請內政部警政署刑事警察局鑑定結果認：送鑑空氣槍1支（
    槍枝管制編號：0000000000號），認係口徑4.5mm空氣長槍
    ，為西班牙GAMO製SOCOM型，槍號為04-1C-000000-00，以彈
    簧帶動活塞壓縮氣體為發射動力，經以鉛彈試射3次，其中
    鉛彈（直徑4.5mm、0.51克）最大發射速度為266公尺/秒，
    計算其動能為18焦耳，換算其單位面積動能為113焦耳/平方
    公分。而依日本科學警察之研究結果，彈丸單位面積動能達
    20 焦耳/平方公分，則足以穿入人體皮肉層，並有內政部警
    政署刑事警察局99年12月8日刑鑑字第0990160731號鑑定書
    附卷可憑（參同上偵查卷第20至21頁）。復有前揭扣案之空
    氣槍1支（槍枝管制編號：0000000000號）可資佐證，足認
    被告自白與事實相符，堪可採信。且按所謂製造包括創製、
    改造、組合、混合、化合等行為在內，已損壞之零件加以修
    理亦屬製造，改造行為亦屬製造行為之一種（最高法院86年
    度臺上字第7558號、92年度臺上字第924號刑事判決參照）
    。被告將原不具殺傷力之玩具空氣長槍，更換內裝彈簧為強
    力彈簧，使發射之金屬鋼珠達具殺傷力之程度，自屬於製造
    具殺傷力之槍枝之行為。綜上所述，本案事證明確，被告犯
    行洵堪認定。
二、論罪科刑：
(一)按具有殺傷力之空氣槍，屬槍砲彈藥刀械管制條例第4條第1
    項第1款所稱之槍砲，依據同條例第5條規定，非經主管機關
    許可，不得製造。是核被告陳國良所為，係犯槍砲彈藥刀械
    管制條例第8條第1項未經許可製造可發射金屬具有殺傷力之
    空氣槍罪。被告未經許可製造槍枝之製造行為，與其後之未
    經許可繼續持有該槍枝，其持有之低度行為，為其製造之高
    度行為所吸收，應僅論以未經許可製造槍枝一罪。
(二)被告之辯護人雖為被告辯稱，被告係於員警詢問時即配合取
    出扣案槍枝，應符合自首之要件等語。惟查，本件係員警於
    執行網路巡邏勤務時，發現被告註冊之奇摩拍賣網站帳號（
    uflower7616）購買紀錄中，有一筆為強化改造空氣槍性能
    之西德製琴鋼線材質彈簧，而認被告涉嫌改造具殺傷力槍枝
    ，而向本院聲請核發搜索票，業據本院調取本院99年度聲搜
    字第2543卷核閱屬實。而於該拍賣網頁上，賣家已註明適用
    GAMO工字所有類型，以及彈簧長短可能影響玩具槍之合法動
    能，請買家自行裁減至安全範圍等語，亦有拍賣網頁列印畫
    面在卷可稽，換言之，購買前開彈簧之主要用途即為換裝於
    空氣槍內使用，應堪認定。縱前開聲搜案件承辦法官認無證
    據顯示係供槍枝改造使用而不予核發搜索票，然此僅為被告
    之犯罪嫌疑是否已達搜索門檻而有搜索之必要，尚難以此認
    員警僅係主觀懷疑，而無客觀跡證得認被告涉犯本案製造槍
    枝犯行，是員警前往被告前開住處詢問時，為被告坦承上情
    而配合取出槍枝等節，自難認符合自首之要件，附此敘明。
(三)另被告行為後，槍砲彈藥刀械管制條例於99年12月21日經立
    法院三讀修正通過，增訂第8條第6項之規定，並於100年1月
    5日經總統以華總一字第09900358611號令公布，於100年1月
    7日施行。新增訂之槍砲彈藥刀械管制條例第8條第6項規定
    ：「犯第1項、第2項或第4項有關空氣槍之罪，其情節輕微
    者，得減輕其刑。」依刑法第2條第1項之規定，此項修正有
    利於被告，被告自有此項規定之適用。經查，被告為警查獲
    至偵、審程序中，均坦承其持有上開空氣槍枝之客觀事實，
    可見其尚有悔意，而其持有、改造空氣槍之目的又僅係好奇
    、娛樂之用，且查無任何證據顯示其持有該槍具有從事其他
    非法行為之意圖，又其自99年10月中旬某日至同年10月26
    日陸續購得上開空氣槍及彈簧，並加以組裝使用，至同年11
    月10日即為警查獲，其持有之期間極短，對社會治安之危險
    性亦屬輕微，因認被告之犯罪情節尚屬輕微，爰依上揭修正
    規定減輕其刑。
(四)再按犯罪之情狀顯可憫恕，認科以最低度刑仍嫌過重者，得
    酌量減輕其刑，刑法第59條定有明文。復參酌釋字第669號
    解釋，認槍砲彈藥刀械管制條例第8條第1項規定中，以未經
    許可製造、販賣、運輸具殺傷力之空氣槍為處罰要件部分，
    不論行為人犯罪情節之輕重，均以無期徒刑或5年以上有期
    徒刑之重度自由刑相繩，對違法情節輕微、顯可憫恕之個案
    ，法院縱適用刑法第59條規定酌減其刑，最低刑度仍達2年6
    月以上之有期徒刑，無從具體考量行為人所應負責任之輕微
    ，為易科罰金或緩刑之宣告，尚嫌情輕法重，致罪責與處罰
    不相對應；首揭規定有關空氣槍部分，對犯該罪而情節輕微
    者，未併為得減輕其刑或另為適當刑度之規定，對人民受憲
    法第8條保障人身自由權所為之限制，有違憲法第23條之比
    例原則等意旨。查被告未經許可製造扣案空氣槍1支，其發
    射之單位面積動能為113焦耳/平方公分，固對國家社會法益
    造成侵害，惟被告購得不具殺傷力之槍枝，僅係因無法擊發
    ，再上網購得彈簧並換裝於扣案空氣槍，由其改造過程觀之
    ，並非精心規劃，亦非大量改造，復無持以販賣或持該空氣
    槍犯案，另參諸被告從事鐵工廠之管理工作，具正當職業，
    尚與遊手好閒、逞兇鬥狠之徒擁槍自重之情節有所不同，是
    倘不論其個案情節輕重，縱依新修正之上開規定減輕其刑，
    仍論處本罪減輕刑度後之法定最低刑度2年6月以上有期徒刑
    ，實猶嫌過重，其犯罪情狀在客觀上足以引起一般同情，確
    可憫恕，爰依刑法第59條之規定，再酌量遞減輕其刑。
(五)爰審酌邇來國內各類具殺傷力之槍、彈氾濫，擁槍自重之人
    越趨增多，每每成為治安死角，為治安隱憂，且造成守法大
    眾人心惶惶，被告多次購買BB槍、瓦斯槍等玩具槍枝，有前
    開帳號購買紀錄在卷可稽，理應知悉槍枝威力，改裝若有不
    慎，即有觸法可能，拍賣網頁復已加註警語，卻仍掉以輕心
    ，自行換裝彈簧致涉本案犯行，心態可議；且扣案槍枝單位
    面積動能高達113焦耳/平方公分，遠高於足以穿透人體皮肉
    層之標準21焦耳/平方公分，殺傷力非屬輕微，對社會潛在
    危害非輕；惟於偵審中均坦承犯行，犯後態度尚佳；及審酌
    被告之智識程度、為前開犯行之動機、目的、犯案方法、手
    段等一切情狀，量處如主文所示之刑及諭知罰金易服勞役之
    折算標準。
(六)復查，被告未曾因故意犯罪受有期徒刑以上刑之宣告，有臺
    灣高等法院被告前案紀錄表1份在卷可憑，其經此罪刑宣告
    教訓，當知所警惕，信無再犯之虞，本院考量被告一時失慮
    ，所為固有失當，然既已知悔悟，綜核各情，認前開刑之宣
    告以暫不執行為適當，爰並依刑法第74條第1項第1款規定，
    諭知緩刑如主文所示，以啟自新，並命被告向公庫支付如主
    文所示之金額，期能使被告因向公庫支付一定金錢，確切明
    瞭其行為所造成之損害，培養正確法治觀念。
(七)至扣案之可發射金屬具有殺傷力之空氣槍1支（槍枝管制編
    號：0000000000號）屬違禁物，應依刑法第38條第1項第1款
    之規定予以宣告沒收如主文所示。
據上論斷，依刑事訴訟法第299條第1項前段，槍砲彈藥刀械管制
條例第8條第1項、第5項，刑法第2條第1項後段、第11條、第59
條、第42條第3項前段、第74條第1項第1款、第2項第4款、第38
條第1項第1款，判決如主文。
本案經檢察官陳隆翔到庭執行職務。
中    華    民    國   100    年    4     月    19    日
                  刑事第五庭  審判長  法  官  周淡怡
                                      法  官  李淑惠
                                      法  官  蔡家瑜
以上正本證明與原本無異。
如不服本判決應於收受判決後10日內向本院提出上訴書狀，並應
敘述具體理由；其未敘述上訴理由者，應於上訴期間屆滿後20日
內向本院補提理由書（均須按他造當事人之人數附繕本）「切勿
逕送上級法院」。
中    華    民    國   100    年    4     月    19    日
                                      書記官  吳芳儀
附錄論罪科刑法條：
槍砲彈藥刀械管制條例第8條
未經許可，製造、販賣或運輸鋼筆槍、瓦斯槍、麻醉槍、獵槍、
空氣槍或第4條第1項第1款所定其他可發射金屬或子彈具有殺傷
力之各式槍砲者，處無期徒刑或5年以上有期徒刑，併科新臺幣1
千萬元以下罰金。
未經許可，轉讓、出租或出借前項所列槍枝者，處5年以上有期
徒刑，併科新臺幣1千萬元以下罰金。
意圖供自己或他人犯罪之用，而犯前二項之罪者，處無期徒刑或
7年以上有期徒刑，併科新臺幣1千萬元以下罰金。
未經許可，持有、寄藏或意圖販賣而陳列第1項所列槍枝者，處3
年以上10年以下有期徒刑，併科新臺幣7百萬元以下罰金。
第1項至第3項之未遂犯罰之。
犯第1項、第2項或第4項有關空氣槍之罪，其情節輕微者，得減
輕其刑。